臺灣新竹地方法院民事裁定
109年度消債更字第127號
聲  請  人  
即債務人    陳弘騏  

上列當事人因消費者債務清理事件聲請更生，本院裁定如下：
    主  文
債務人甲○○自中華民國一百一０年五月二十七日十七時起開始更
生程序。
命司法事務官進行本件更生程序。
    理  由
一、按債務人不能清償債務或有不能清償之虞者，得依消費者債
    務清理條例（下稱消債條例）所定更生或清算程序，清理其
    債務；債務人對於金融機構負債務者，在聲請更生或清算前
    ，應向最大債權金融機構請求協商債務清償方案，或向其住
    、居所地之法院或鄉、鎮、市、區調解委員會聲請債務清理
    之調解，消債條例第3條、第151條第1項分別定有明文。此
    係採前置協商主義，是債務人於協商程序中，自應本於個人
    實際財產及收支狀況，依最大誠信原則，商討解決方案。如
    終究不能成立協商，於聲請更生或清算時，法院審酌上開條
    文所謂「不能清償或有不能清償之虞」，允宜綜衡債務人全
    部收支、信用及財產狀況，評估是否因負擔債務，而不能維
    持人性尊嚴之最基本生活條件，所陳報之各項支出，是否確
    屬必要性之支出，如曾有協商方案，其條件是否已無法兼顧
    個人生活之基本需求等情，為其判斷之準據。又法院開始更
    生程序之裁定，應載明其年、月、日、時，並即時發生效力
    。法院開始更生或清算程序後，得命司法事務官進行更生或
    清算程序，必要時得選任律師、會計師或其他適當之自然人
    或法人1人為監督人或管理人，復為同條例第45條第1項、第
    16條所明定。
二、聲請意旨略以：
　　聲請人前有不能清償債務之情事，而積欠無擔保、無優先權
    債務總額新臺幣（下同）2,121,453元，聲請人前曾向最大
    債權銀行即安泰商業銀行股份有限公司（下稱安泰銀行）進
    行債務前置協商，銀行提出以債權金額分180期、零利率，
    每期償付6,014元之還款條件，惟聲請人表示無法負擔還款
    條件，以致前置協商未能成立。為此，爰依消債條例請求裁
    定准許更生等語。
三、經查：
㈠、聲請人主張積欠無擔保無優先權債務總額2,121,453元，且於
    提出本件更生之聲請前，曾於民國(下同) 108年12月間向最
    大債權銀行安泰銀行申請債務前置協商，嗣因無法負擔還款
    金額，致協商不成立乙情，此有前置協商不成立通知書影本
    在卷可稽（見本院卷第73頁)。另依債權人陳報，聲請人目
    前積欠之債務數額合計約5,132,452元，此有債權人提出之
    陳報狀附於本件卷內可參。又聲請人據以聲請更生，本院自
    應綜合聲請人目前全部收支及財產狀況，評估是否已不能維
    持符合人性尊嚴之最基本生活條件，而有「不能清償或不能
    清償之虞」之情事而定。
㈡、聲請人陳報現於工地擔任工人，負責粗工、環境整理等無技
    術性之業務，上工日數每月平約為26日，每日薪資1,200元
    ，每月平均收入為32,000元，目前空檔有在朋友處學習做裝
    潢，假日如果該朋友有欠工，伊就會去那邊幫忙做，在工地
    薪水是領現金等語，此有財產及收入狀況說明書及本院訊問
    筆錄在卷可憑（見本院卷第23、221-222頁），是聲請人現
    每月收入，即暫以聲請人前開陳報工地薪水，加上在朋友處
    學習做裝潢，有時假日該朋友欠工其幫忙而獲有部分工資，
    合計約33,000元，作為計算債務人目前償債能力之依據。又
    聲請人表示其每月生活必要支出為房租8,250元、餐費6,510
    元、水費90元、電費615元、瓦斯費32元、勞健保費1,982元
    、交通費450元、手機費499元、生活雜支500元、長子扶養
    費4,000元、次子及么子扶養費共計6,000元，總計：28,928
    元，業據提出房屋租賃契約書、新竹市木工業職業工會繳費
    通知單、水電瓦斯費匯款證明影本等件附卷供參。然查，就
    長子扶養費4,000元之部分，按直系血親相互間、夫妻之一
    方與他方父母同居者、兄弟姐妹相互間、家長家屬相互間互
    負扶養之義務，民法第1114條第1至4款定有明文。次按負扶
    養義務者有數人時，應依左列順序定其履行義務之人：一、
    直系血親卑親屬。二、直系血親尊親屬。三、家長。四、兄
    弟姊妹。五、家屬。六、子婦、女婿。七、夫妻之父母，民
    法第1115條第1項亦有明定。聲請人雖稱與配偶共同扶養長
    子陳○○（97年8月生），每月支出扶養費4,000元，惟陳○○係
    配偶與其前男友所生，未經聲請人收養，此有戶籍謄本、本
    院110年3月9日訊問筆錄在卷可參（本院卷第卷第51、222頁
    ），揆諸前揭規定，陳○○之生父母既尚存，聲請人對陳○○並
    無扶養之義務，況聲請人現既自陳無法履行債務，即不能再
    替他人負擔扶養子女之法定義務，故聲請人就陳○○扶養費4,
    000元之部分，應予剔除。至聲請人其餘生活支出部份，雖
    未提出全部憑證以資證明，但尚與一般生活水準所應支出之
    金額相當，且並未逾衛生福利部公告臺灣省110年每月最低
    生活費之1.2倍，包含負擔2名未成年子女之一半標準（110
    年每月生活所必需〈必要生活費用〉數額一覽表，見本院卷第
    231頁），堪認合理。從而，聲請人每月生活必要支出即以
    房租8,250元、餐費6,510元、水費90元、電費615元、瓦斯
    費32元、勞健保費1,982元、交通費450元、手機費499元、
    生活雜支500元、次子及么子扶養費共計6,000元，總計：24
    ,928元，洵堪認定。
㈢、從而，聲請人主張無法負擔債務等語，以聲請人每月收入33,
    000元，扣除每月必要生活支出24,928元觀之，賸餘8,072元
    可供清償，雖可負擔前置協商時，最大債權銀行提出每月償
    付6,014元之還款條件，惟聲請人除積欠金融機構債務外，
    尚積欠二家資產管理公司之債務需額外償付，遑論聲請人現
    積欠之債務，其利息及違約金部分等仍持續增加中，聲請人
    顯無能力同時負擔清償。本院審酌聲請人名下除1筆團體保
    險、使用中之機車1台外，別無其它財產，此有全國財產稅
    總歸戶財產查詢清單、訊問筆錄、本院依職權調查之聲請人
    稅務電子閘門財產所得調件明細表、法務部高額壽險資訊連
    結作業在卷為證（見本院卷第45、125-129、223頁），堪認
    聲請人客觀上經濟狀況已有不能清償債務之虞之情形，而有
    藉助更生制度調整其與債權人間之權利義務關係而重建其經
    濟生活之必要。
四、綜上所述，聲請人係一般消費者，其已達不能清償債務之程
    度，其中無擔保或無優先權之債務未逾12,000,000元，且未
    經法院裁定開始清算程序或宣告破產；又查無消債條例第6
    條第3項、第8條或第46條各款所定駁回更生聲請之事由存在
    ，則聲請人聲請更生，即應屬有據。本件聲請人聲請更生既
    經准許，併依上開規定命司法事務官進行本件更生程序，爰
    裁定如主文。至聲請人於更生程序開始後，應提出足以為債
    權人會議可決或經法院認為公允之更生方案以供採擇，而司
    法事務官於進行本件更生程序、協助債務人提出更生方案時
    ，亦應依債務人之薪資變化、社會常情及現實環境衡量債務
    人之償債能力，並酌留其生活上應變所需費用，進而協助債
    務人擬定允當之更生方案，始符消債條例重建債務人經濟生
    活之立法目的，附此敘明。
中    華    民    國   110    年    5     月   27     日
                        民事第二庭    法  官  鄭政宗
以上正本係照原本作成。
本件不得抗告
中　　華　　民　　國　　110 　年　　5 　　月　　27　　日
                                      書記官　黃志微